臺灣臺中地方法院民事判決
111年度中簡字第1076號
原      告  泓廣保全股份有限公司

法定代理人  黃珮菁  
追加原告    泓廣公寓大廈管理維護有限公司

法定代理人  黃珮菁  
上二人共同
訴訟代理人  林昱辰  
被      告  國聚之艷社區管理委員會

法定代理人  江明輝  
訴訟代理人  洪紹瑜  
上列當事人間請求給付服務費事件，本院於民國111年11月16日
言詞辯論終結，判決如下：
    主      文
被告應給付原告泓廣保全股份有限公司新臺幣113,500元，及自
民國110年8月10日起至清償日止，按週年利率百分之5計算之利
息。
被告應給付原告泓廣公寓大廈管理維護有限公司新臺幣76,500元
，及自民國110年8月10日起至清償日止，按週年利率百分之5計
算之利息。
本判決得假執行，被告如以新臺幣113,500元為原告泓廣保全股
份有限公司預供擔保；以新臺幣76,500元為原告泓廣公寓大廈管
理維護有限公司預供擔保，得免為假執行。
訴訟費用由被告負擔。
    事實及理由
壹、程序事項
一、按訴狀送達後，原告不得將原訴變更或追加他訴。但請求之
    基礎事實同一、不甚礙被告之防禦及訴訟之終結者，不在此
    限。民事訴訟法第255條第1項第2款、第7款分別定有明文。
    本件原告起訴時僅以原告泓廣保全股份有限公司（下稱泓廣
    保全公司）之名義起訴，並聲明：「被告應給付原告新臺幣
    （下同）19萬元」，嗣於本院民國111年7月27日言詞辯論期
    日以言詞追加泓廣公寓大廈管理維護有限公司（下稱泓廣管
    理公司）為原告，並變更聲明為：「㈠被告應給付原告泓廣
    保全公司113,500元，及自110年8月10日起至清償日止，按
    年息百分之5計算之利息。㈡被告應給付原告泓廣管理公司76
    ,500元，及自110年8月10日起至清償日止，按年息百分之5
    計算之利息」，核原告上開追加、變更，所主張之基礎事實
    均相同，且不甚礙被告之防禦及訴訟之終結者，依首揭法條
    規定，係屬合法。  　 　　
二、被告經合法通知，無正當理由，未於最後言詞辯論期日到場
    ，核無民事訴訟法第386 條所列各款情形，爰依原告之聲請
    ，由其一造辯論而為判決。
貳、實體事項
一、原告2人主張：
　㈠原告泓廣保全公司、泓廣管理公司於109年間分別與被告分別
    簽訂駐衛保全服務契約書及公寓大廈服務契約書（下分別稱
    駐衛保全契約、管理維護契約），契約存續期間均自109年8
    月1日0時0分起至110年7月31日24時止，約定前半年每月費
    用均含營業稅5%，分別為駐衛保全契約113,500元、管理維
    護契約61,500元（後半年改為76,500元），均應於當月25日
    前請款，被告則應於次月5日前以現金或即期支票存入原告2
    人指定之國泰世華銀行中港分行帳戶內。嗣上開契約屆期，
    詎被告竟未依約將110年7月之費用給付原告2人，經原告於1
    10年10月1日以存證信函催討，被告迄尚未給付。
　㈡又訴外人姚采寧原係泓廣管理公司派駐被告之社區經理，就
    其侵占住戶款項，經鈞院刑事庭以111年度中簡字第690號判
    決犯侵占罪在案。而姚采寧已於111年6月30日經鈞院簡易庭
    111年度中司簡調字第590號損害賠償事件，與被告達成和解
    ，賠償被告社區自行計算之損害金额470,801元，全部金額
    均已調解完成，無被告所稱之50萬元，且刑事判決已經有寫
    到金額的細項，此部分聲請人於調解程序已經拋棄其餘請求
    ，被告要求原告2人與姚采寧共同負擔無過失的損害責任，
    顯無理由。另依駐衛保全契約第6條第1項、管理維護契约第
    5條第1項約定，每月服務費應於次月5日前給付，原告2人併
    請求被告給付自110年8月10日起算之法定遲延利息。而兩造
    於簽訂契約當時，已就服務費用、内容，由泓廣保全公司、
    泓廣管理公司負責保全維護，已達成當事人之真意，且審視
    契約並無違背公平正義。為此，爰依契約之法律關係，提起
    本件訴訟等語，並聲明：如主文第1、2項所示。⒈被告應給
    付原告泓廣保全公司113,500元，及自110年8月10日起至清
    償日止，按年息百分之5計算之利息。⒉被告應給付原告泓廣
    管理公司76,500元，及自110年8月10日起至清償日止，按年
    息百分之5計算之利息。
二、被告未於最後言詞辯論期日到場，惟據其前到庭所為陳述及
    所提答辯狀略以：
　㈠兩造於109年間與原告2人分別簽訂駐衛保全契約及管理維護
    契約，契約存續期間均自109年8月1日起至110年7月31日止
    ，且原告2人法定代理人均同一人，依約由泓廣管理公司負
    責行政事務、庶務，泓廣保全公司負責警衛之派駐、社區系
    統安裝等，故多數社區均會分別與同名之保全公司、管理
　　公司簽約，兩公司實質上係為同一公司。詎原告2人於上述
    契約期間，派駐訴外人姚采寧擔任被告之社區經理（俗稱總
    幹事）職務，然姚采寧係受原告管轄並進行管理、考核之人
    ，原告竟未善盡監督管理之責，致姚采寧利用職務之便，侵
    占被告社區之財物，金額高達504,251元，業經被告向臺中
    地方檢察署告發，經臺中地方檢察署檢察官以1110年度偵字
    第30248號、111年度偵字第2513號提起公訴，姚采寧於偵查
    中對侵占被告社區財物一節，均坦承不諱，並經鈞院刑事庭
    以111年度中簡字第690號判決判處有期徒刑5月，緩刑2年在
    案。
　㈡又依駐衛保全契約第8條第2款約定，被告雖對原告之駐衛人
    員執行勤務狀況有監督權，然原告依保全業法第15條第1項
    之規定，仍對所派駐人員具有監督之責任，倘得以契約形式
    ，將自身依法應負之責任轉嫁予被告，則顯已逢反民法第71
    條之強制規定，則該約定係屬無效。再社區經理工作内容雖
    主要為執行管委會及公司交辦事項，屬管理維護公司之營業
    範圍，惟承前所述，原告2人係為實質上一體，故由保全公
    司就社區經理職位進行招募並聘請亦非少見。臺灣臺中地方
    檢察署檢察官起訴書，雖載明姚采寧為泓廣管理公司派駐於
    被告社區，然姚采寧實際上係受原告2人所聘僱及管理，並
    派駐於被告社區，是原告均對姚采寧有監督管理之責。另駐
    衛保全契約係原告事先擬定交付被告，其審閱期間註明109
    年9月16日經被告攜回審閱，惟契約生效日竟回溯至109年8
    月1日，足認駐衛保全契約及管理維護契約乃定型化契約，
    而姚采寧因侵占致被告損失達504,251元，但駐衛保全契約
    第10條第2款、管理維護契約第9條第2款均約定最高賠償上
    限為3萬元，原告以本條款預先減輕本身之賠償責任之約定
    ，顯失公平，依民法第247條之1規定，應屬無效，縱認契約
    有效，然原告2人分別均有管理疏失，依約應各減少服務費3
    萬元。
　㈢被告將社區駐衛保全及管理維護之勞務給付，委由原告2人處
    理，駐衛保全及管理維護契約係屬勞務給付之契約，依法應
    適用關於委任之規定。又姚采寧係為原告2人利益而履約之
    使用人，依法原告2人應與姚采寧之故意或過失負同一責任
    ，即應依民法第544條及保全業第15條第2項規定，負連帶損
    害賠償責任。且依駐衛保全契約第13條約定，服務費因原告
    終止而無須再行給付。再依前揭起訴書之附表可知，姚采寧
    於109年8月25日起即開始侵占被告社區所有之款項，原告對
    其本有監督管理之責，卻放任姚采寧侵害被告社區權利，致
    被告嗣後始發見此事，而無法即時終止駐衛保全契約、管理
    維護契約，造成被告社區無法行使法律上合法之權益。是姚
    采寧之侵占行為除致被告受有504,251元之損害，被告且無
    故給付近一年服務費用，皆係可歸責於原告之事由所致，是
    原告2人自不得依駐衛保全及管理維護契約請求被告給付務
    費113,500元、76,500元。另姚采寧已與被告和解並賠償40
    萬元（調解成立金額為470,801元），倘姚采寧全數賠償予
    被告，則被告同意依約給付原告費用；倘未填補，則視損害
    金額依兩造契約約定扣除等語，資為抗辯，並聲明：：⒈原
    告之訴駁回。⒉如受不利判決，願供擔保，請准宣告免為假
    執行。
三、得心證之理由：
　㈠原告2人主張：被告前於109年9月間分別與原告泓廣保全公司
    、泓廣管理公司簽訂駐衛保全契約、管理維護契約，就被告
    管理國聚之艷社區分別委由原告泓廣保全公司提供駐衛保全
    服務；委由泓廣管理公司提供管理維護服務，約定保全服務
    費、管理維護服務用，分別為每月113,500元、61,500元（
    後半年增為76,500元），契約期限均自109年8月1日0時起至
    110年7月30日24時止，上開契約已屆期；惟因原告泓廣管理
    公司派駐被告社區之總幹事姚采寧侵占社區款項，經被告社
    區告發，姚采寧經鈞院刑事庭以111年度中簡字第690號判決
    判處有期徒刑5月，緩刑2年在案，嗣姚采寧與被告於111年6
    月30日成立調解，已賠償被告470,801元；而被告尚積欠110
    年7月份之保全服務費113,500元、管理維護服務費76,500元
    迄未給付等情，業據其提出存證信函、統一發票、國聚之艷
    駐衛保全契約、管理維護契約、調解通知書、本院刑事庭11
    0年度簡字第690號判決影本等件為證（本院卷第23-45、143
    -163、173-177頁），且為被告所不爭執，堪認屬實。本件
    原告2人請求被告分別給付原告111年7月份之保全服務費113
    ,500元、管理維護服務費76,500元，被告則以前詞置辯；經
    查：
　㈡依駐衛保全契約第6條第1項、管理維護契約第5條第1項之約
    定，駐衛保全費用、管理維護費用，於前六個月期間內（10
    9年8月1日至110年1月31日），被告應按月給付原告泓廣保
    全公司113,500元（含營業稅5%）；給付原告泓廣管理公司6
    1,500元；另於後六個月期間內（110年2月1日至110年7月31
    日），被告應按月給付泓廣保全公司113,500元（含營業稅5
    %）；給付原告泓廣管理公司76,500元，當月之上述費用應
    於當月25日前請款，次月5日前由被告以現金或即期支票存
    入原告2人指定之國泰世華銀行中港分行帳戶內，有駐衛保
    全契約、管理維護契約在卷可憑（本院卷第25-45、95-111
    、147-162頁）。被告雖辯稱：原告2人依駐衛保全契約第8
    條第2款、管理維護契約第7條第2款之約定，對駐衛人員均
    應善盡管理考核之責，因原告泓廣管理公司派駐被告社區之
    總幹事姚采寧侵占社區款項，致被告受有470,801元之損害
    ，原告2人應與姚采寧連帶負損害賠償責任等事，且提出國
    聚之艷社區110年12月14日召開之第5屆管理委員會會議記錄
    （本院卷第61-81頁）；惟倘姚采寧確有不法行為，依上揭
    駐衛保全契約第8條第3款、管理維護契約第7條第3款之約定
    ，被告應以書面通知原告2人按情節輕重予以懲處或調換，
    而非被告得逕為不繳納服務費之依據。復依前述會議紀錄、
    臨時動議議題四所載關於被告就姚采寧侵占款項為討論（本
    院卷第71頁）之時，兩造之前開契約業於110年7月31日屆滿
    ，有上揭契約書及原告泓廣保全公司110年10月1日台中淡溝
    郵局第607號存證信函可憑（本院卷第21、143頁），可知被
    告上開110年12月份月例會會議，召開之時間已在兩造契約
    屆滿日後，被告尚無法依約於110年7月31日前先以書面通知
    原告2人，是被告上開之辯詞，難作何有利之認定；況原告
    泓廣保全公司於110年6月2日發函要求將姚采寧換掉，被告
    並未同意，有兩造之函文及姚采寧出具予原告泓廣管理公司
    之切結書在卷可佐（本院卷第205-211頁）。
　㈢又被告雖辯稱：倘姚采寧全數賠償予被告，則被告同意依約
    給付原告費用；倘未填補，則視損害金額依兩造契約約定扣
    除等語。經查，被告已於111年6月30日經鈞院簡易庭111年
    度中司簡調字第590號損害賠償事件，與姚采寧達成和解，
    由姚采寧當場賠償被告社區損害金额470,801元，已成立調
    解，並經本院依職權調閱本院111年度中司簡移調字第127號
    、中司簡調字第590號卷宗全卷查核屬實，亦有111年度中司
    簡調字第590號調解程序筆錄在卷可佐（本院111年度中司簡
    移調字第127號卷第29-30頁、中司簡調字第590號卷末2頁）
    ，堪信屬實；又被告對姚采寧提起刑事侵占之告訴，經本院
    刑事庭以111年度中簡字第690號判決判處有期徒刑5月，緩
    刑2年在案，其於犯罪事實及理由三亦認姚采寧與被告成立
    調解，並賠償全部侵占款470,801元完畢等語，有該判決書
    附卷可憑（本院卷第173-178頁），則姚采寧既已將侵占款
    項全數賠償予被告，是依前述，原告2人請求被告應將110年
    7月份之保全服務費113,500元、管理維護服務費76,500元分
    別給付原告2人，即屬有據，應予准許，被告上開所辯，並
    無可採。　　
  ㈣末按給付有確定期限者，債務人自期限屆滿時起，負遲延責
    任。給付無確定期限者，債務人於債權人得請求給付時，經
    其催告而未為給付，自受催告時起，負遲延責任；其經債權
    人起訴而送達訴狀，或依督促程序送達支付命令，或為其他
    相類之行為者，與催告有同一之效力，民法第229條第1項、
    第2項定有明文。又遲延之債務，以支付金錢為標的者，債
    權人得請求依法定利率計算之遲延利息；但約定利率較高者
    ，仍從其約定利率，應付利息之債務，其利率未經約定，亦
    無法律可據者，週年利率為百分之5，民法第233條第1項、
    第203條亦有明文。本件原告2人依契約之法律關係而為請求
    ，給付雖定有期限即110年8月5日前應給付完畢，然原告2人
    僅請求自110年8月10日起依法定利率計算之利息，並未逾越
    得請求之範圍，應予准許。經查，本件兩造依駐衛保全契約
    第6條第1項、管理維護契約第5條第1項之約定，當月之服務
    費用，被告均應自次月5日前給付完畢，有駐衛保全契約、
    管理維護契約附卷可考（本院卷第25-45、95-111、147-162
    頁），是原告2人就上揭所得請求之金額，併均請求自110年
    8月10日起至清償日止，按週年利率5%計算之利息，核屬有
    據，均應予准許。  
四、從而，原告2人依上開契約之法律關係，請求被告應給付原
    告泓廣保全公司113,500元；給付原告泓廣管理公司76,500
    元，及均自110年8月10日起至清償日止，按週年利率5%計算
    之法定遲延利息，均為有理由，應予准許。本件事證已臻明
    確，兩造其餘攻擊防禦方法及舉證，經核於判決結果無影響
    ，爰不逐一論述，附此敘明。
五、本件係就民事訴訟法第427條第1項訴訟適用簡易程序為被告
    敗訴之判決，爰依民事訴訟法第389條第1項第3款規定，依
    職權宣告假執行。又被告陳明如受不利判決，願供擔保請准
    宣告免為假執行部分，核與法律規定相符，爰酌定相當之擔
    保金額准許之。
六、訴訟費用負擔之依據：民事訴訟法第78條。
中    華    民    國    111    年    11    月    30   日
                  臺灣臺中地方法院臺中簡易庭
                              法  官  楊嵎琇
以上正本係照原本作成。
如不服本判決，應於送達後20日內，向本院提出上訴狀並表明上
訴理由，如於本判決宣示後送達前提起上訴者，應於判決送達後
20日內補提上訴理由書（須附繕本），如委任律師提起上訴者，
應一併繳納上訴審裁判費。
中　　華　　民　　國　　111 　年　　11　　月　　 30 　日
                              書記官  許千士